最高法院刑事判決　　　　　　　　　　　　　　　　九十三年度台上字第七四九號
　　上　訴　人　台灣高等法院高雄分院檢察署檢察官
　　被　　　告　甲○○
　　　　　　　　　　　　在押.
右上訴人因被告殺人案件，不服台灣高等法院高雄分院中華民國九十二年十一月十四
日第二審判決（九十二年度上訴字第一五四八號，起訴案號：台灣高雄地方法院檢察
署九十一年度偵字第二六三一六），提起上訴，本院判決如左：
    主  文
上訴駁回。
    理  由
按刑事訴訟法第三百七十七條規定，上訴於第三審法院，非以判決違背法令為理由，
不得為之。是提起第三審上訴，應以原判決違背法令為理由，係屬法定要件。如果上
訴理由狀並未依據卷內訴訟資料，具體指摘原判決不適用何種法則或如何適用不當，
或所指摘原判決違法情事，顯與法律規定得為第三審上訴理由之違法情形，不相適合
時，均應認其上訴為違背法律上之程式，予以駁回。本件檢察官上訴意旨略稱：（一
）原判決既認定被害人洪勝然係遭被告甲○○雙手掐住頸部，至不能動彈為止，而當
場死亡。然於理由竟記載被告辯稱：「伊離開時洪勝然尚未斷氣，而繼續爬往浴室」
等語，非無理由矛盾之違誤。（二）依卷附現場照片，死者係腹部下方擱於門檻，腹
部以上部分俯趴於浴室內。參諸到場採證之警員張順興證稱：「死者倒臥一樓浴室門
檻處，臉朝下趴著」等語，足認被告稱：「伊離開時洪勝然尚未斷氣，而繼續爬往浴
室」等情，似非子虛。原判決對此未為說明，理由不備。（三）卷附內政部警政署刑
事警察局鑑驗書記載：「編號３４菜刀上血跡ＤＮＡ與死者洪勝然ＤＮＡ-STR型別相
同」。則被害人除被美工刀殺害外，是否另有菜刀攻擊痕跡？原審未依職權詳予調查
說明，亦有調查未盡之違法。（四）被告在現場所碰觸之處，應該不少。為何警方在
現場未採到被告指紋？又其中驗出一枚呂麗蓉之指紋，則告訴人質疑呂麗蓉涉案，尚
非全然無因。況呂麗蓉案發前與被害人聯絡甚密，案發後即未與之聯絡，亦與常情有
違。原審未予釐清，遽認呂麗蓉未與被告共犯殺人之犯行，自嫌速斷。（五）被告自
警訊起至原審準備程序中，均稱：僅持優力棒重擊洪勝然頭部等語。則究竟被告是否
同時持優力棒及鋁棒重擊被害人？殊堪置疑。原審未依職權詳予查明，遽認被告持優
力棒及鋁棒重擊被害人，並均諭知沒收，有適用法條不當之違誤等語。惟查證據之取
捨屬於事實審法院之職權，其取捨苟不違背經驗法則或論理法則，即不生判決違背法
令之問題。原判決依憑被告之自白，被害人家屬洪誌偉、洪光明之指訴，卷附台灣高
雄地方法院檢察署九十一年度相字第一九三七號解剖報告紀錄、相驗屍體證明書、驗
斷書、內政部警政署刑事警察局刑醫字第○九一○○三二五八四七號鑑驗書、高雄縣
警察局刑警隊鑑識組刑案現場勘察報告表、現場照片、機車採證照片、解剖照片，並
扣案之優力膠棒、鋁棒各一支等證據資料，認定被告有原判決事實欄所記載：被告因
發現其妻呂麗蓉與被害人（洪勝然）有不正常之男女關係，乃於民國九十一年十一月
二十二日晚間十時許，前往被害人住處，與其理論。兩人繼而發生口角，被害人持大
型美工刀一支，作勢命被告出去。被告遂萌殺人犯意，先持其隨身攜帶之優力膠棒及
鋁棒猛力重擊被害人之頭部數下，再奪取被害人手中之美工刀，並將其壓制於地上，
以該美工刀猛割被害人之頸部、左上胸及左前臂，再以雙手用力掐住被害人之頸部，
直至其不能動彈為止，被害人終因頸部刀割傷導致出血性休克而當場死亡之犯行。並
詳敘其所憑證據及得心證之理由【見原判決理由二｜（一）（二）】。且依憑上訴人
之供述認被告係同時持優力棒及鋁棒重擊被害人；另說明被害人之住處採得呂麗蓉指
紋及證人呂麗蓉自案發後即未與被害人聯絡之事實，俱不足資為認定呂麗蓉與被告，
有共犯殺人犯行之理由【見原判決理由（三）】；復就上訴人所辯離開時被害人尚未
斷氣，而繼續爬往浴室，非當場死亡云云，認係事後推諉之詞，無足採信，亦於理由
內詳予指駁說明。因而撤銷第一審不當之判決，改判仍論處被告殺人罪刑，已明認
定犯罪事實之依據及憑以認定之理由，所為論敘，俱有卷內證據資料可資覆按。從形
式上觀察，原判決核無理由矛盾及取捨證據，違背經驗法則或論理法則之違法。上訴
意旨（一）（四）（五）徒憑己意，就原判決已調查說明之事項，重為事實之爭辯，
自不足據以辨認原判決已具備違背法令之形式。又按以判決有「應於審判期日調查之
證據未予調查」及「不載理由」之違背法令情形為第三審上訴理由者，必須於理由狀
內具體敘明其所指原審未調查之證據，如何與待證事實具有重要之關係，為認事用法
之基礎，確有調查之必要性，因原審未予調查，又未說明不予調查之理由，致原審判
決結果迥異，如予調查必能推翻原判決結果，始足認與刑事訴訟法第三百七十九條第
十款及第十四款所定違法事由相當，否則仍不得執為適法之第三審上訴理由。本件原
判決既依憑前揭證據資料，認定被告係單獨持美工刀殺害被害人，致其當場死亡。則
現場何以未遺留被告指紋？送驗之菜刀何以會有被害人之血跡？被害人死亡時何以腹
部下方擱於門檻，腹部以上部分俯趴於浴室內？殊與被告是否成立本罪之判斷無關，
且不足以推翻原判決之結果，原審未為此無益之調查及說明，難認有違背法令之處。
檢察官上訴意旨（二）（三）所指，亦非適法之第三審上訴理由。綜上所述，應認本
件上訴違背法律上之程式，從程序上予以駁回。
據上論結，應依刑事訴訟法第三百九十五條前段，判決如主文。
中　　　華　　　民　　　國　　九十三　　年　　　二　　　月　　 十九 　　日
                              最高法院刑事第四庭
                                  審判長法官  紀　俊　乾
                                        法官  黃　正　興
                                        法官  劉　介　民
                                        法官  陳　東　誥
                                        法官  孫　增　同
      右正本證明與原本無異
                                              書  記  官
中　　　華　　　民　　　國　　九十三　　年　　　二　　　月　　二十三　　日
                                                                        Ｔ
